【裁判字號】    97,抗,270
【裁判日期】    971030
【裁判案由】    提存異議
【裁判全文】
臺灣高等法院臺南分院民事裁定  97年度抗字第270號
抗  告  人  甲 ○ ○
上列抗告人因提存異議事件，對於民國97年08月29日臺灣嘉義地
方法院（97年度聲字第0374號）裁定，提起抗告，本院裁定如下
：
    主  文
抗告駁回。
抗告訴訟費用新台幣壹仟元由抗告人負擔。
    理  由
一、本件抗告人聲明異議意旨略以：本件實體訴訟尚未終結，臺
    灣嘉義地方法院民國（下同）九十五年度執字第一九八六七
    號強制執行程序仍停止執行中，惟該院民事執行處卻於九十
    七年七月八日核發收取命令，准許財政部國有財產局臺灣北
    區辦事處（以下簡稱國產局北區辦事處）收取抗告人在該院
    提存所之提存款債權新臺幣（下同）九千二百六十七元及其
    利息，臺灣嘉義地方法院提存所同意國產局北區辦事處收取
    ，顯屬不當，爰依法聲明異議云云。
二、抗告人抗告意旨略以：
  (一)就臺灣嘉義地方法院（95年度執字第019867號）強制執行命
    令停止執行中，國產局北區辦事處無中生有此筆九千二百六
    十七元，上開執行命令為違法，而第三人嘉泰公司已於九十
    七年五月二十日以支票給付國產局北區辦事處八萬九千六百
    七十九元。
  (二)臺灣士林地方法院九十七年度再小字第一號及九十七年度再
    小抗字第一號裁定理由謂：「兩造九十三年度士小字第一一
    五八號、九十五年度士小字第二○四五號給付租金事件判決
    業已確定，但原確定判決一、二兩案有判決適用法規顯有錯
    誤之情事，已於九十七年度再小字第一號裁定理由第二項中
    第或小項中詳述，因此原裁定有誤，
  (三)原裁定指抗告人未提證據自非適法，惟本件純屬不法，收取
    租金涉嫌偽造文書及詐欺，已經提起非常上訴，經台灣高等
    法院九十七年六月十二日院通文敬字第0970003860號函：「
    甲○○九十七年六月九日向本院所提非常上訴狀係對貴院九
    十七年度簡上字第十號債務人異議事件之判決不服。案屬貴
    管，資檢送原狀繕本各一份，請依法辦理」。
  (四)臺灣嘉義地方法院執行處九十七年六月二十三日核發扣押命
    令完全違法。且該院提存所由國產局北區辦事處收取九千二
    百六十七元，乃無中生有，涉及詐欺及不法得利，顯有違背
    法令之違法。
三、按關係人對於提存所之處分，得於處分通知書送達關係人翌
    日起十日之不變期間內，提出異議。法院認異議為有理由時
    ，應以裁定命提存所為適當之處分，認異議為無理由時，應
    駁回之；提存法第二十四條第一項、第二十五條第一項分別
    定有明文。
四、經查：
  (一)本件抗告人與案外人國產局北區辦事處間請求給付租金及請
    求給付違約金等事件，前已經臺灣士林地方法院分別以九十
    三年度士小字第一一五八號、九十五年度士小字第二○四號
    判決國產局北區辦事處勝訴確定在案；嗣國產局北區辦事處
    以上揭確定判決為執行名義，就抗告人之財產聲請實施強制
    執行，經原法院民事執行處以九十五年度執字第一九八六七
    號強制執行事件予以受理。惟抗告人就上揭確定判決提起再
    審之訴，並向原法院聲請停止前揭強制執行之程序，經該院
    於九十六年一月二十三日以九十六年度嘉簡聲字第十一號民
    事裁定，准抗告人以八萬七千八百六十九元為國產局北區辦
    事處供擔保後，得停止上揭強制執行程序，並以無管轄權為
    由將抗告人之請求再審之訴移送臺灣士林地方法院審理；嗣
    抗告人遂遵上揭民事裁定提供擔保，停止前揭強制執行程序
    ，並由原法院提存所以九十六年度存字第一四○號提存事件
    提存在案，已據原法院調取前揭九十五年度執字第一九八六
    七號及九十六年度存字第一四○號卷宗查核無訛（見原法院
    卷第11頁），並有原法院九十六年度嘉簡聲字第十一號民事
    裁定一份在卷可憑（見本院卷第20頁），自屬真實。
  (二)後抗告人向臺灣士林地方法院提起債務人異議之訴，請求撤
    銷前揭原法院之強制執行程序，經該院以無管轄權為由將案
    件移送原法院審理，惟已經原法院簡易庭於九十六年十二月
    十九日將抗告人提起之債務人異議之訴予以駁回（96年度嘉
    簡字第0674號），雖抗告人不服提起上訴，仍經原法院合議
    庭於九十七年四月二十三日判決駁回抗告人之上訴而確定（
    97年度簡上字第10號）。據此，原法院民事執行處始於九十
    七年六月二十三日核發扣押命令，禁止抗告人對原法院提存
    所之提存款債權在九千二百六十七元及其利息範圍內為處分
    ，並於同年七月八日核發收取命令，准許國產局北區辦事處
    收取上開債權等情，亦據原法院調取前揭九十七年度簡上字
    第十號、九十五年度執字第一九八六七號及九十六年度存字
    第一四○號卷宗核閱屬實（見原法院卷第11頁），並有原法
    院九十六年度嘉簡字第六七四號、九十七年度簡上字第十號
    民事判決書各一份在卷可按（見本院卷第19、21至24頁），
    自亦堪信為真實。
  (三)依上，就前揭強制執行程序，原法院民事執行處於九十七年
    六月二十三日就抗告人對該院提存所之提存款債權在九千二
    百六十七元及其利息範圍內為扣押，嗣於同年七月八日核發
    收取命令，准許國產局北區辦事處收取上開扣押之債權，揆
    諸提存事件係屬非訟程序，提存所就具體之提存事件，僅得
    依提存法及其施行細則之規定為形式上審查，至就有關實體
    上權利義務之法律關係，如是否依債之本旨而為清償？是否
    係向有受領權人為清償等，並無審查權限以察，原法院提存
    所依上開執行命令通知國產局北區辦事處依規定辦理領取提
    存物，究之僅係依據上開執行命令所為之行政上函覆通知，
    並無具體之審查權限，亦非為准否之意思表示；易言之，原
    法院提存所上揭（函覆）通知並非提存法第二十四條所規定
    之處分。因之，抗告人對該非屬處分之通知向原法院聲明異
    議，於法即屬無據，不能准許。至抗告人所指之民事再審及
    刑事非常上訴等，尚與本件之認定無涉，併此敘明。
五、原法院以裁定駁回抗告人之聲明異議，於法並無不合；抗告
    人抗告意旨指摘其不當，聲明應予廢棄，非有理由，應予駁
    回。
六、據上論結，本件抗告為無理由，應依民事訴訟法第四百九十
    五條之一第一項、第四百四十九條第一項、第九十五條及第
    七十八條，裁定如主文。
中    華    民    國    97    年    10    月    30    日
                  民事第一庭    審判長法  官  張世展
                                      法  官  李文賢
                                      法  官  蘇清恭
上為正本係照原本作成。
不得再抗告。
中    華    民    國    97    年    10    月    30    日
                                      書記官  吳秋賢


司法院資訊處製作；財團法人民間司法改革基金會備份。
